【裁判字號】    89,小上,68
【裁判日期】    900313
【裁判案由】    侵權行為損害賠償
【裁判全文】
臺灣台南地方法院民事判決  八十九年度小上字第六八號
    上  訴  人  丁○○
    被  上訴人  金特立實業有限公司
    法定代理人  乙○○
    訴訟代理人  丙○○
    被上訴人    甲○○
右當事人間請求侵權行為損害賠償事件，上訴人對於中華民國八十九年九月二十六日
本院台南簡易庭八十九年度南小字第二九六號第一審判決提起上訴，本院判決如左：
    主      文
原判決關於駁回上訴人後開第二項之訴部分暨訴訟費用之裁判均廢棄。
被上訴人應再連帶給付上訴人新台幣伍萬貳仟肆佰陸拾元，及被上訴人甲○○自民
國八十九年三月七日起、被告金特立實業有限公司自民國八十九年三月十一日起，均
至清償日止，按週年利率百分之五計算之利息。
其餘上訴駁回。
第一審（除確定部分外）及第二審訴訟費用由被上訴人連帶負擔。
    事      實
甲、上訴人方面：
一、聲明：求為判決：
（一）原判決不利上訴人部份廢棄。
（二）右廢棄部份被上訴人金特立實業有限公司與甲○○應再連帶給付上訴人新台幣
      （下同）伍萬貳仟肆佰陸拾參元，及自民國（下同）八十九年三月七日起至清
      償日止，按週年利率百分之五計算之利息。
（三）第一、二審訴訟費用由被上訴人負擔。
二、陳述：除與原判決記載者相同，予以引用外，補稱：
（一）按「負損害賠償責任者，除法律另有規定或契約另有約定外，應回復他方損害
      發生前之原狀」，民法第二百十三條第一項定有明文，上訴人之車輛因遭被上
      訴人之貨車撞擊以致受損無法行駛，依上引條文規定，被上訴人負有將上訴人
      受損之車輛回復至原來可行駛狀態之義務，而肇事後被上訴人不理不睬，上訴
      人不得不自行將車輛送廠修復，回復原狀所需費用為五萬八千二百九十三元，
      則被上訴人自應賠償上訴人五萬八千二百九十三元。
（二）被上訴人應賠償上訴人者為回復原狀所需之費用，而非肇事前車輛受損部位之
      價值，故原判決按折舊百分之九十計算顯非合理，且上訴人支出之五萬八千二
      百九十三元係車輛回復原狀之費用，而非肇事前車輛受損部位之價值，故以五
      萬八千二百九十三元乘以百分之九十計算上訴人之損失亦非正確，再者，五萬
      八千二百九十三元並非全部均為更換零件之費用，其中有部分係屬工資，而工
      資不能計算折舊，故原判決以五萬八千二百九十三元按九成計算上訴人之損失
      ，實不無可議被上訴人在以前即已對上訴人發支付命令，依法已視為起訴，並
      無請求權罹於消滅時效之情事。
乙、被上訴人方面：被上訴人二人經合法通知均未於言詞辯論期日到庭，被上訴人甲
    ○○亦未提出任何書狀為聲明或陳述；另被上訴人金特立實業有限公司於準備程
    序到庭陳稱：
一、聲明：求為判決駁回上訴，第二審訴訟費用由被上訴人負擔。
二、陳述：均與原判決記載相同，予以引用外，另陳稱：請依法判決。
    理    由
一、程序方面：
    本件被上訴人二人經合法通知而均未到庭，核無正當理由，爰依上訴人聲請，由
    其一造辯論而為判決。
二、本件上訴人原審起訴主張：被上訴人甲○○於八十八年十二月十三日下午五時四
    十分許，駕駛牌照Ｃ二─一二一八號屬被上訴人金特立實業有限公司所有之貨車
    ，行經中山高速公路北上三三七公里處（仁德休息站附近），因甲○○駕駛貨車
    未保持安全距離，疏未注意前車之車輛未經停止而未能及時踩煞車，自後猛烈追
    撞上訴人所有由王揚銘所駕駛之ＸＡ－六九三０號自小客車，致發生車禍，上訴
    人丁○○之車輛因而受損，經送修支出五萬八千二百九十三元，爰依共同侵權行
    為之法律關係，求為命被上訴人連帶應給付上訴人丁○○五萬八千二百九十三元
    修車費及自起訴狀繕本送達翌日起至清償日止，按週年利率百分之五計算之利息
    等語，被上訴人則以：上訴人之車輛在撞到我門的車子之前就已和前面幾台車子
    撞在一起了，所以我們只願賠償後面受損部分等資為抗辯。
三、原審以：被上訴人甲○○對本件車禍應負過失責任，而被上訴人金特立實業有限
    公司為被上訴人甲○○之僱用人，依民法第一百八十八條第一段之規定，上訴人
    自得向被上訴人二人連帶請求損害賠償，並以按不法毀損他人之物者，應向被害
    人賠償其物因毀損所減少之價額，民法第一百九十六條亦有明文。查系爭車輛之
    修復費用零件為五萬八千二百九十三元，並有統一發票、估價單在卷可憑，又系
    爭車輛係自八十年十月出廠，有上訴人提出之汽車行車執照影本在卷可參，迄本
    件車禍發生之日即八十八年十二月十三日止，已使用了八年二月又十三日，則其
    小客車之修理既以新零件更換破損之舊零件，則上訴人以修理費作為損害賠償之
    依據時，自應將零件折舊部分予以扣除。依行政院所頒固定資產耐用年數表及固
    定資產折舊率之規定，自小客車之耐用年數為五年，依定率遞減法每年折舊千分
    之三六九，另依營利事業所得稅結算申報查核準則第九十五條第八項規定，固定
    資產提列折舊採用定率遞減法者，以一年為計算單位，其使用期間未滿一年者，
    按實際使用之月數相當於全年之比例計算之，不滿一月者，以一月計。又查系爭
    小客車依行政院七十二年八月十日台（七二）財字第一四八三一號令發布之固定
    資產耐用年數表第二類第三項規定之耐用年數為五年，而上訴人所有系爭車輛至
    發生車禍事故止，既已使用八年二月又十三日，實已超過固定資產耐用年數表所
    列之五年使用期限，惟參考固定資產折舊率表註（四）記載：「採用定率遞減法
    者，其最後一年之折舊額，加歷年折舊額累計額，其總和不得超過該資產成本原
    額之十分之九」等語以觀，系爭車輛於發生車禍其零件部分之「折舊額」為五萬
    二千四百六十三元（計算方式五萬八千二百九十三元為乘零點九），扣除折舊後
    ，認上訴人於本件車禍得請求之修理費為五千八百三十元等語，因而判決被上訴
    人應連帶給付上訴人五千八百三十元，及被上訴人甲○○自八十九年三月七日、
    被上訴人金特立實業有限公司自八十九年三月十一日起至清償日止，按週年利率
    百分之五計算之利息，並駁回其餘之請求（原審判命被上訴人連帶給付部分，未
    據被上訴人上訴而告確定）等，原非無據。
四、按「對於小額程序第一審裁判之上訴或抗告，非以其違背法令為理由，不得為之
    。」又「判決不適用法規或適用不當者，為違背法令。」民事訴訟法第四百三十
    六條之二十四第二項、第四百三十六條之三十二第二項準用第四百六十八條分別
    定有明文。又「負損害賠償責任者，除法律另有規定或契約另有訂定外，應回復
    他方損害發生前之原狀。」「不能回復原狀或回復顯有重大困難者，應以金錢賠
    償其損害。」民法第二百十四條第一項、第二百十五條分別定有明文，又「不法
    毀損他人之物者，被害人得請求賠償其物因毀損所減少之價額。」民法第一百九
    十六條亦定有明文，是負損害賠償者，以回復原狀為原則，有不能回復原狀或顯
    有困難之情事，則以金錢賠償為例外，惟被害人亦得選擇依民法第一百九十六條
    所定，請求賠償其物因毀損所減少之價額。本件上訴人起訴係請求回復原狀，並
    未選擇賠償其物因毀損所減少之價額，惟原審逕依民法第一百九十六條算定上訴
    人所有系爭自小客車因毀損所減少之價額為損害賠償數額，未顧及上訴人所為回
    復原狀之請求而適用民法第二百十三條之規定，上訴人因認原審判決有判決不適
    用法規之違背法令，自非無據，是本件上訴符合規定，核先陳明。
五、本件上訴人主張：因被上訴人所應負之侵權行為連帶損害賠償責任，其自小客車
    為回復原狀而送修車廠修理，所需費用共計為五萬八千二百九十三元之事實，有
    其所提估價單為憑，並經實際負責修理之侯氏汽車商業股份有限公司職員柯長榮
    在本院準備程序證述明確，且為被上訴人所不爭執，是此部分事實應堪認定。按
    損害賠償既以回復原狀為原則，查系爭車輛之損害，可因修理而回復原狀，是以
    因回復原狀所支出之修理費，即為本件損害，所謂修理費包括零件費、工資、託
    引費等，經核上揭修車費用分為工資部分二萬一千零七十一元，鈑金及其他零件
    部分合計三萬七千二百二十二元，其中工資部分為係修車費用所不可或缺之支出
    ，為回復原狀之必要費用，另鈑金及其他零件之價金，修車廠雖均以新品充之，
    而上訴人系爭自小客車已使用八年二月又十三日，似已超越回復原狀之必要，惟
    修車廠從事修車業務時，均係以全新之商品更替受損之材料，並無提供等同於車
    輛使用年限之零件以供修車之用，是欲以等同於車輛使用年限之材料而為修復，
    依一般社會經驗為屬不可能，則欲回復車輛受損前能使用之情況，在現今修車業
    界，僅止於以全新零件更替一途，則前揭鈑金及其他零件部分費用三萬七千二百
    二十二元，亦應認為屬回復原狀所必要之費用，更無從依車輛使用年限計算其殘
    餘價值而予以折舊之情事，從而上訴人請求被上訴人連帶給付上訴人總計五萬八
    千二百九十三元之修車費用，核為因回復原狀所生之必要費用，並無不合。惟原
    審將全數修車費用五萬八千二百九十三元依照系爭自小客車之使用年限採用十分
    之九之折舊率，僅判決被上訴人應連帶賠償五千八百三十元，及被上訴人甲○○
    自八十九年三月七日起、被告金特立實業有限公司自八十九年三月十一日起，均
    至清償日止，按週年利率百分之五計算之利息。駁回上訴人其餘五萬二千四百六
    十三元，及被上訴人甲○○自八十九年三月七日起、被告金特立實業有限公司自
    八十九年三月十一日起，均至清償日止，按週年利率百分之五計算之利息之請求
    ，自有未合，上訴意旨認原審判決違背法令，指摘此部分之判決不當，求予廢棄
    改判，為有理由，自應由本院將原判決此部分予以廢棄，並改判如主文第二項所
    示。
六、另關於遲延給付之法定利息部分，上訴人起訴主張自起訴狀繕本送達於被上訴人
    之翌日起算，經查上訴人起訴狀繕本分別於八十九年三月六日送達於被上訴人甲
    ○○，八十九年三月十日送達於被上訴人金特立實業有限公司，則其遲延給付之
    法定利息部分，自應依被上訴人收受起訴狀繕本之翌日而予分別計算，即被上訴
    人甲○○部分自八十九年三月七日起算，被上訴人金特立實業有限公司部分自八
    十九年三月十一日起算，均至清償日止，本件上訴人上訴請求遲延給付之法定利
    息均自八十九年三月七日起算，其就被上訴人金特立實業有限公司部分，自八十
    九年三月七日起至同年月十日止部分之請求，自屬無據而不應准許，原判決為上
    訴人敗訴之判決，經核於法並無不合，上訴意旨求予廢棄改判，為無理由，應駁
    回其上訴。
七、據上論結，本件上訴為一部有理由、一部無理由，並依民事訴訟法第四百三十六
    條之三十二第二項、第四百四十九條第一項、第四百五十條、第四百六十三條、
    第三百八十五條第一項前段、第七十九條但書、第八十五條第二項，判決如主文
    。
中      華      民      國    九  十    年      三      月    十  三    日
                              臺灣台南地方法院民事第二庭
                                  審判長法官  蔡  美  美
                                        法官  洪  碧  雀
                                        法官  王  國  忠
右為正本係照原本作成。
本判決不得上訴。
中      華      民      國    九十      年      三      月      十三    日
                                  法院書記官  翁  心  欣


司法院資訊處製作；財團法人民間司法改革基金會備份。
